【裁判字號】    90,交易,10
【裁判日期】    900523
【裁判案由】    過失致死
【裁判全文】
臺灣花蓮地方法院刑事判決                            九十年度交易字第一號
    公  訴  人  臺灣花蓮地方法院檢察署檢察官
    被      告  甲○○
    選任辯護人  曾泰源
右列被告因過失致死案件，經檢察官提起公訴（八十九年度偵字第三二０一號），本
院判決如左：
    主  文
甲○○因過失致人於死，處有期徒刑陸月，如易科罰金，以參佰元折算壹日。緩刑參
年。
    事  實
一、甲○○於民國八十九年六月二十三日上午七時三十分許，駕駛車號ＪＤ─九二八
    ○號自小客車，沿花蓮縣瑞穗鄉○○路由東往西行駛，途經該路一段六號時，原
    應注意超車時，須與前車左側保持半公尺以上之間隔，而當時係晴天之白天、該
    路段係無障礙物、無缺陷、路面乾燥、直路之縣道，並無不能注意之情形，竟疏
    未注意當時適有蔡秋炳騎乘車號ＨＤＰ─八二０號機車後載蔡政漢行駛於其汽車
    之右前方，致超越上開機車並未保持半公尺以上之間隔，導致其汽車右側後門車
    身擦撞上開機車，上開機車因而失控倒地，造成蔡秋炳頭部外傷，經送醫急救後
    ，於同年七月六日下午五時許，因頭部外傷引起多重器官衰竭，而不治死亡。
二、案經花蓮縣警察局鳳林分局報請台灣花蓮地方法院檢察署檢察官相驗後自動檢舉
    偵查起訴。
    理  由
一、訊據被告甲○○坦承於右揭時地與被害人蔡政炳發生車禍之事實，並有道路交通
    事故調查報告表一紙、現場照片八張在卷可稽。又被害人因本件車禍受有頭部外
    傷，導致多重器官衰竭而死亡一節，亦經臺灣花蓮地方法院檢察署檢察官督同檢
    驗員相驗屬實，製有驗斷書、勘驗筆錄、相驗屍體證明書各一件在卷足憑。
二、被告雖否認有何過失致死之犯行，辯稱：其在車道上正常行駛，若被害人亦在車
    道上正常行駛，就不會出事，被害人可能是因為騎機車不穩，跌到撞擊其汽車等
    語。惟查證人蔡政漢於偵查中證稱：當時阿公蔡秋炳騎機車載伊，伊坐阿公前面
    ，前方當時沒有紅色轎車，左前方亦無紅色轎車，阿公騎車很慢，亦沒有騎車不
    穩，突然間伊就發現跌倒等語。被害人於警訊中亦證稱：當時係騎機車沿溫泉路
    往瑞穗國小，送孫子蔡政漢上學，時速約十公里許。觀諸被害人係二十三年十月
    三日生，案發時已高齡六十六歲，而蔡政漢係八十一年十二月二十三日生，案發
    時年僅八歲，以被害人之年事已高，又騎車載年僅八歲之孫子上學，其騎車之速
    度不快，且應會甚為小心騎車，應可認定。而被告於警訊中供稱：車速約二十公
    里，當時沿溫泉路慢慢開，行經案發時地，聽到後方傳來聲音，立即停車，下車
    看後方發生什麼事，就看到一部重機車與被害人停在道路旁，肇事情形係因其與
    被害人同方向行駛，於肇事時地，發生側撞等語。再參諸卷附被告車損照片（見
    相驗卷第二一、二二頁），有一從右上斜向左下方之擦痕，足見被告汽車與被害
    人機車發生擦撞後，被害人機車立即失去平衡，而倒下，故產生由右上方斜向左
    下方之擦痕。綜上所述，本件確係被告由後超越被害人機車，未保持安全距離，
    致擦撞被害人機車而發生車禍無訛。按汽車超車時，應於前車左側保持半公尺以
    上之間隔超過，道路交通安全規則第一百零一條第五款定有明文。被告駕駛汽車
    自應注意遵守前開規定，而車禍發生當時係晴天之白天、該路段係無障礙物、無
    缺陷、路面乾燥、直路之縣道，此為上開道路交通事故調查報告表所載，故無不
    能注意之情形，被告竟未注意與前車左側保持半公尺以上之距離，導致擦撞被害
    人機車，就本件車禍之發生即有過失，台灣省花東區車輛行車事故鑑定委員會花
    鑑字第八九０五七一號鑑定意見書及台灣省車輛行車事故覆議鑑定委員會亦同此
    見解，有前開鑑定意見書及覆議鑑定委員會九十年四月十九日府覆議字第九００
    五一八號函各一份附卷可參。而被害人確因本件車禍導致死亡，已詳如前述，則
    被告之過失犯行與被害人之死亡間，顯有相當因果關係。本件事證明確，被告犯
    行堪予認定。
三、核被告所為，係犯刑法第二百七十六條第一項過失致死罪。爰審酌被告過失之程
    度、所生之危害、業與被害人家屬達成調解，有調解書一紙附卷可稽，及被告事
    後否認犯行等一切情狀，量處如主文所示之刑，並諭知易科罰金之折算標準，以
    示懲儆。又刑法第四十一條於九十年一月四日修正，同年一月十日經總統公布實
    施，就得易科罰金之法定刑，由犯最重本刑為三年以下，改為五年以下，經比較
    新舊法，本案被告均得易科罰金，是應依刑法第二條第一項前段之規定，適用裁
    判時之法律，併予敘明。末查被告前未曾受有期徒刑以上刑之宣告，有台灣高等
    法院被告全國前案紀錄表一份附卷可按，其因一時疏忽，致犯本件犯行，事後業
    與被害人家屬達成調解，已如前述，本院認其經此科刑教訓，應知警惕，當無再
    犯之虞，其所處之刑以暫不執行為適當，爰併予宣告緩刑三年，以啟自新，用勵
    來茲。
據上論斷，應依刑事訴訟法第二百九十九條第一項前段，刑法第二條第一項前段、第
二百七十六條第一項、第四十一條第一項前段、第七十四條第一款，罰金罰鍰提高標
準條例第一條前段、第二條，判決如主文。
本案經檢察官李子春到庭執行職務。
中      華      民      國    九十      年      五      月    二十三    日
                                      臺灣花蓮地方法院刑事庭
                                          法  官  李世華
右正本證明與原本無異。
如對本判決不服，應於送達後十日內，向本院提出上訴狀。（應抄附繕本）告訴人或
被害人如對於本判決不服者，應具備理由請求檢察官上訴，其上訴期間之計算係以檢
察官收受判決正本之日期為準。
                                          法院書記官
中      華      民      國    九十      年      五      月    二十四    日
附錄本判決論罪之法律條文：
刑法第二百七十六條：
因過失致人於死者，處二年以下有期徒刑、拘役或二千元以下罰金。
從事業務之人，因業務上之過失犯前項之罪者，處五年以下有期徒刑或拘役，得併科
三千元以下罰金。


司法院資訊處製作；財團法人民間司法改革基金會備份。
